【裁判字號】    91,上訴,2674
【裁判日期】    920514
【裁判案由】    毒品危害防制條例等
【裁判全文】
臺灣高等法院刑事判決                          九十一年度上訴字第二六七四號
    上  訴  人  臺灣基隆地方法院檢察署檢察官
    被      告  丙○○
    指定辯護人  本院甲○辯護人  李廣澤
右上訴人因被告違反毒品危害防制條例等案件，不服臺灣基隆地方法院八十九年度訴
字第五一０號，中華民國九十一年七月十七日第一審判決（起訴案號：臺灣基隆地方
法院檢察署八十九年度毒偵字第第一四五一號、八十九年度偵二三六四號、八十九年
度偵緝字第一七六號、八十九年度偵緝字第一七七號、八十九年度偵緝字一七八號）
，提起上訴，本院判決如左：
    主  文
原判決關於販賣第二級毒品部分撤銷。
丙○○連續意圖販賣而持有第二級毒品，累犯，處有期徒刑伍年陸月。扣案之第二級
毒品安非他命（驗餘淨重共計壹柒零零點壹捌公克）均沒收銷毀之。
    事  實
一、丙○○前因違反麻醉藥品管理條例案件，於民國八十二年九月間，經臺灣基隆地
    方法院判處有期徒刑七月；復因違反同條例案件，於八十三年八月間，經臺灣基
    隆地方法院判處有期徒刑七月確定；嗣兩案更定其應執行之刑為有期徒刑一年一
    月確定，而於八十四年七月二十九日，因縮短刑期而執行完畢。復因違反同條例
    案件，於八十四年十月間，經臺灣基隆地方法院判處有期徒刑九月，經本院駁回
    其上訴而確定，而於八十六年十月三十一日，因縮短刑期而執行完畢。猶不知悔
    改，於八十八年三月二十三日晚間九時許，在其基隆市○○路一一０巷二十六號
    三樓之租住處，當自稱「乙○○」真實姓名不詳之成年男子，攜帶三十大包、八
    小包安非他命（驗餘淨重共一一一四點九八公克）、分裝袋一大包、電子磅秤一
    台，偕同「新周」一同前來，將之放在其房間內，囑託其出售時，丙○○竟基於
    概括之犯意，意圖販賣而持有之，並於同晚九時三十分許，隨同其二人一起下樓
    吃麵；同晚十時四十分許，彼等準備上樓時，適見警察來查，唯恐被捕，遂分向
    逃去；經警在上址而查獲上述毒品及販賣工具。嗣因丙○○經傳未到，經台灣基
    隆地方法院檢察署發布通緝令。復承前概括之犯意，於八十九年五月十八日，乙
    ○○持其所有之安非他命三十九包（驗餘淨重五八五點二公克），連同海洛因五
    小包（淨重二十五點三公克，持有毒品部分業經原審判決確定）、大麻一小包（
    淨重０點八公克，持有毒品部分業經原審判決確定）、電子磅秤一台、分裝袋四
    包及注射針筒一支，前往前述基隆市○○街二０七號七樓之租住處，自己以該注
    射針筒施用海洛因後，囑託丙○○將其中之安非他命出售，丙○○竟意圖販賣而
    持有之。八十九年六月六日下午二時許，在上址為警查獲，並扣得安非他命三十
    九小包（驗餘淨重五八五點二公克）、海洛因五小包、大麻一小包、電子磅秤一
    台、分裝袋四包、注射針筒一支。
二、案經基隆市警察局第二分局、基隆市警察局分別移送台灣基隆地方法院檢察署檢
    察官偵查起訴。
    理  由
一、訊據被告固坦承乙○○有於八十八年三月二十三日及八十九年五月十八日，分別
    攜帶前述毒品等物前來，惟堅決否認其有販賣之意思，辯稱：八十八年三月二十
    三日乙○○袋毒品過來，要我幫忙賣，但是我拒絕，我說要去吃麵，乙○○說要
    與我一起去，我們吃完麵後，警察就來了；八十九年五月十八日乙○○說有一包
    東西要寄放在我這邊，我問他是什麼，他說是槍，還說沒關係，我不知除了槍還
    有毒品云云。
二、惟查被告係意圖販賣而持有扣案安非他命等情，除有自稱「乙○○」真實姓名不
    詳之成年男子囑託販賣而交付之大量安非他命扣案外，另有電子磅秤二台、分裝
    袋一大包、四小包為證。再參以扣案之安非他命總淨重達一七○○點一八公克，
    數量不貲，自稱「乙○○」者，為逃避查緝必定謹慎藏於家中或其他隱密處所，
    若非被告同意販賣安非他命，乙○○何以甘冒被查獲而遭判重刑之風險，攜帶大
    量安非他命外出？次查八十八年三月二十三日之毒品，被告既不同意販賣，何以
    不即時退還？又被告於原審供稱八十九年五月十八日之毒品，因不便推託，僅代
    為保管，核與於本院所供不知寄放之物為毒品不符，被告所辯，無非卸責之詞，
    不足採信。此外，八十八年三月二十三日經警所扣得安非他命三十大包、八小包
    安非他命（驗餘淨重共一一一四點九八公克），八十九年六月六日經警所扣得安
    非他命三十九小包（驗餘淨重五八五點二公克），經送驗結果，均呈安非他命之
    陽性反應，亦有法務部調查局八十八年九月十日八八陸字第八八○六一四三一號
    檢驗通知書及內政部刑事警察局八十九年六月二十一日刑鑑字第七一七八一號鑑
    驗通知書各一紙附卷足憑，被告係意圖販賣而持有之，堪以認定。
三、按安非他命經毒品危害防制條例第二條第二項第二款規定為第二級毒品，核被告
    意圖販賣而持有，係犯同條例第五條第二項之罪。公訴人認被告係犯同條例第四
    條第二項販賣第二級毒品罪，起訴法條容有未洽，允宜變更。其先後二次意圖販
    賣而持有第二級毒品之行為，時間緊接，犯罪構成要件相同，顯係基於概括之犯
    意為之，為連續犯，應論以一罪，並加重其刑；被告前曾受前述有期徒刑之執行
    ，有本院被告全國前案紀錄表在卷可按，其於有期徒刑執行完畢五年以內，再犯
    有期徒刑以上之罪，為累犯，應依法遞加重其刑。
四、原審未詳細勾稽全案證據，遽為被告無罪諭知，容有未洽，公訴人上訴意旨執此
    指摘原判決不當為有理由，自應由本院將原判決撤銷改判。爰審酌被告犯罪之動
    機、目的、手段、犯罪之次數、意圖販賣毒品危害社會重大、犯後之態度等一切
    情狀，量處如主文第二項所示之刑。被告意圖販賣之毒品安非他命（驗餘淨重共
    計一七○○點一八公克），依毒品危害防制條例第十八條第一項前段規定，均沒
    收銷毀之；扣案之電子秤二台、分裝袋一大包、四小包，雖為被告供犯罪預備之
    物，但並無證據證明為被告所有，爰不宣告沒收。
五、公訴意旨另以：被告自通緝中之八十八年十二月間起，至八十九年四月間為止，
    前後三次以新台幣（下同）十六萬元或十七萬元，向乙○○購入毒品安非他命共
    四百九十公克，一次以三十萬元左右，向乙○○購入安非他命一千公克，連續以
    每公克一千元，販賣予劉鴻輝、綽號「臭匏」、「阿麻」等人牟利，因認被告另
    涉有販賣第二級毒品罪嫌云云。
六、按犯罪事實應依證據認定之，無證據不得推定其犯罪事實，刑事訴訟法第一百五
    十四條定有明文。次按被告之自白不得作為有罪判決之唯一證據；仍應調查其他
    必要之證據，以察其是否與事實相符，刑事訴訟法第一百五十六條第二項亦規定
    甚詳。申言之，被告之自白縱使具有任意性，苟無補強證據，亦無從擔保自白之
    真實性，以是之故，立法推定其證據證明力不足，必待第二證據即補強證據出現
    ，始得察其自白是否與事實相符。經查：此部分固為被告於偵查中之自白，惟此
    部分除被告之自白外，並無其他補強證據足以佐證；所謂「臭匏」、「阿麻」，
    已不知有無其人，即劉鴻輝亦到庭證稱其並未向被告購買安非他命等語（九十年
    七月四日訊問筆錄）。因此，被告於原審調查中辯稱：此部分是其自己編造出來
    等語（見原審九十年一月十九日訊問筆錄），並稱「臭匏」、「阿麻」乃虛構人
    物（見原審八十九年十二月一日訊問筆錄）各節，應非無稽。何況，在被告自白
    販賣毒品之期間即八十八年十二月至八十九年四月之間，僅八十九年三月六日，
    在前述中平街之處所，為警查獲一次而已；而其經查獲之毒品，不過安非他命二
    包，一包毛重三點六公克，一包毛重十一點四公克而已，與所述數百乃至一千公
    克之情形，並不相符，自不得以被告偵查中之自白，作為有罪判決之唯一證據。
    因此，此部分不能證明被告犯罪，惟公訴人認此部份與前揭有罪部分為連續犯，
    有裁判上一罪之關係，爰不另為無罪之諭知。
據上論斷，應依刑事訴訟法第三百六十九條第一項前段、第三百六十四條、第二百九
十九條第一項前段、第三百條，毒品危害防制條例第五條第二項、第十八條第一項前
段、刑法第十一條、第五十六條、第四十七條，判決如主文。
本案經檢察官陳明光到庭執行職務。
中      華      民      國    九十二    年      五      月      十四    日
                              臺灣高等法院刑事第二十一庭
                                  審判長法  官  葉  騰  瑞
                                        法  官  江  國  華
                                        法  官  莊  明  彰
右正本證明與原本無異。
如不服本判決，應於收受送達後十日內向本院提出上訴書狀，其未敘述上訴之理由者
並得於提起上訴後十日內向本院補提理由書（均須按他造當事人之人數附繕本）。
                                        書記官  廖  逸  柔
中      華      民      國    九十二    年      五      月      十五    日
毒品危害防制條例第五條
意圖販賣而持有第一級毒品者，處無期徒刑或十年以上有期徒刑，得併科
新台幣七百萬元以下罰金。
意圖販賣而持有第二級毒品者，處五年以上有期徒刑，得併科新台幣五百
萬元以下罰金。
意圖販賣而持有第三級毒品者，處三年以上十年以下有期徒刑，得併科新
台幣三百萬元以下罰金。
意圖販賣而持有專供製造或施用毒品之器具者，處五年以下有期徒刑，得
併科新台幣一百萬元以下罰金。                                    附錄：本案論罪科刑法條全文


司法院資訊處製作；財團法人民間司法改革基金會備份。
